【裁判字號】    90,上易,203
【裁判日期】    900315
【裁判案由】    竊佔
【裁判全文】
臺灣高等法院臺中分院刑事判決                      九十年度上易字第二三號
    上  訴  人
    即  被  告  甲○○
右上訴人因竊佔案件，不服臺灣南投地方法院八十九年度易字第七三九號中華民國八
十九年十二月二十一日第一審判決（起訴案號：臺灣南投地方法院檢察署八十九年度
偵字第二六三三號），提起上訴，本院判決如左：
      主  文
原判決撤銷。
甲○○無罪。
      理  由
一、公訴意旨略以：甲○○明知坐落南投縣魚池鄉○○○段一一三地號土地，係楊柏
    終、楊明援、楊宗義、楊宗榮、乙○○及楊春風等六人所共有，竟意圖為自己不
    法之利益，於民國八十九年六月間，未經上開共有人之同意，擅自在上開土地上
    搭蓋鐵皮屋作為臨時住宅，計竊佔上開土地面積達Ｏ‧ＯＯ三六公頃。案經乙○
    ○訴請偵辦，因認甲○○涉犯刑法第三百二十條第二項竊佔罪嫌。
二、公訴人認被告甲○○涉犯刑法第三百二十條第二項竊佔罪嫌，無非以：上開竊佔
    之事實，業據被告供認不諱，核與被害人乙○○、楊宗榮指述之情節相符，並有
    土地登記謄本、土地所有權狀影本各一份、照片二張及南投縣埔里地政事務所八
    十九年八月三十一日土地複丈成果圖附卷可稽為其論據。訊據被告甲○○對伊於
    八十九年六月間，在右揭土地上興建鐵皮屋居住使用，面積達Ｏ‧ＯＯ三六公頃
    之事實，固直言不諱，惟矢口否認有何竊佔之犯行，並辯稱：伊所搭蓋鐵皮屋之
    位置，原有伊岳父楊溪山所有留給伊居住之土造房屋，嗣該土造房屋因地震倒塌
    後，伊無屋可住，楊柏終曾答應伊，待右揭土地分割後，所分得之該部分土地願
    給伊建屋居住，但分割方案遲未談妥，伊無法再等下去，才會在原址興建鐵皮屋
    居住，伊以為在原址搭蓋不會有事，又因無法從現場殘存之地基，看出原來界址
    所在，故不知所搭蓋房屋已超過原有使用面積，伊沒有竊佔之故意等語。
三、按犯罪事實應依證據認定之，無證據不得推定其犯罪事實；又不能證明被告犯罪
    者，應諭知無罪之判決，刑事訴訟法第一百五十四條、第三百零一條第一項分別
    定有明文。次按刑法第三百二十條第二項竊佔罪之成立，除須行為人有竊佔他人
    不動產之客觀事實外，並須有意圖為自己或第三人不法利益之主觀要素為其構成
    要件。經查：本案被告搭蓋鐵皮屋所坐落之位置，原有一間土造房屋，嗣該土造
    房屋於八十八年九月二十一日遭受「九二一地震」震垮，該土造房屋原為被告之
    岳父楊溪山所有，而於四十三年間起借予被告居住以迄「九二一地震」發生之時
    等情，為告訴人於原審審理中所自承，並有被告所提由吳明風等十四位村民親友
    聯名出具之證明書一份附卷可憑。次查上開鐵皮屋所坐落之土地，固為楊柏終等
    六人所共有，惟楊柏終為楊溪山之子，楊柏終取得上開土地之所有權係由繼承而
    來之事實，亦有戶籍謄本、土地登記謄本之記載在卷可參。查被告甲○○既於其
    岳父楊溪山過世前之民國四十三年間起，即已居住在原坐落上開土地上之土造房
    屋內以迄「九二一地震」發生之時，則其於該土造房屋於八十八年九月二十一日
    遭受「九二一大地震」震垮後，於原址搭蓋鐵皮屋，其主觀上自係認此僅為承續
    原來房屋之使用關係，實難謂其有何意圖為自己或第三人不法利益之竊佔意圖，
    被告辯稱伊無竊佔之犯意，應堪採信。又查被告所搭蓋之鐵皮屋，經原審法官到
    場測量勘驗結果，該鐵皮屋使用部分已超過原有土造房屋坐落範圍約達七Ｏ．二
    四平方台尺，並製有勘驗筆錄、現場圖各一份在卷可稽。惟查該七Ｏ．二四平方
    台尺之面積約為二坪，佔鐵皮屋總面積三十六平方公尺之比例僅為五分之一至六
    分之一；本院調查時經質之告訴人乙○○亦表示被告搭蓋鐵皮屋超過原來之面積
    ，有可能因為舊有土造房屋倒塌並剷除之後，不知界址所致，伊從未聽其他共有
    人說起被告所搭蓋鐵皮屋超過原來之面積，伊在被告搭蓋鐵皮屋期間也沒有感覺
    被告搭蓋超過原來之範圍，是事後法官去勘驗測量時才知道等語。是被告所辯伊
    因原土造房屋於「九二一地震」遭震垮後，現場由政府派員前來清除，所留房屋
    地基之界址不明，致伊於原址搭蓋鐵皮屋時，因不明界址所在，僅憑印象搭蓋，
    至逾越原土造房屋範圍等語，亦堪採信。此外又查無其他積極之證據，足以證明
    被告有公訴人所指之竊佔犯行，原審未詳細審酌上情，致對被告為科行之判決，
    自有未洽，被告上訴意旨，否認其有竊佔之故意，並據以指摘原審判決不當，為
    有理由，自應由本院將原判決撤銷改判，另以不能證明被告犯罪，而為被告無罪
    之判決。
據上論結，應依刑事訴訟法第三百六十九條第一項前段、第三百六十四條、第三百零
一條第一項，判決如主文。
本案經檢察官蔡秀男到庭執行職務。
中  華      民      國      九十     年       三      月     十五   日
                                  臺灣高等法院臺中分院刑事第四庭
                                        審判長法  官  洪  耀  宗
                                              法  官  吳  重  政
                                              法  官  江  德  千
右正本證明與原本無異。
不得上訴。
                                              書記官  吳  麗  琴
中      華      民      國      九十     年       三      月     十五   日
                                                                        Ｉ


司法院資訊處製作；財團法人民間司法改革基金會備份。
